臺灣高等法院民事裁定　　　　　　　　100年度家抗字第177號
抗　告　人　台灣金聯資產管理股份有限公司
法定代理人　沈臨龍
上列抗告人因與相對人莊添丁、高秀鳳間核定訴訟標的價額事件
，對於中華民國100年7月29日臺灣板橋地方法院100年度補字第3
60號裁定提起抗告，本院裁定如下：
    主      文
原裁定廢棄。
    理      由
一、本件抗告意旨略以：抗告人依民法第1011條規定，訴請宣告
    相對人二人間之夫妻財產制改用分別財產制，並無實質可衡
    量之財產利益，抗告人不因本件判決宣告得到財產利益，顯
    非因財產權而起訴，應依民事訴訟法第77條之14第1 項之規
    定徵收裁判費，為此求為廢棄原裁定等語。
二、按形成之訴訴訟標的之形成權，有為財產上者，有為身分上
    者，其以身分上之形成權為訴訟標的者，為非財產權之訴訟
    ；其以財產上之形成權為訴訟標的者，為財產權之訴訟，此
    有最高法院83 年台抗字第161號判例可參。又法院核定訴訟
    標的價額，無起訴時交易價額為準時，應本諸職權調查原告
    就訴訟標的所有之利益，據為核定訴訟標的之價額。倘非經
    法院已盡職權之調查，猶無法客觀概計（非精算）原告就訴
    訟標的所有之利益數額，即無訴訟標的之價額不能核定可言
    ，此亦有最高法院99 年度台抗字第540號裁定意旨可資參照
    。另按債權人對於夫妻一方之財產已為扣押，而未得受清償
    時，法院因債權人之聲請，得宣告改用分別財產制，民法第
    1011條定有明文。此一宣告夫妻分別財產制之訴，係屬因財
    產權涉訟事件，其訴訟標的價額，應以夫妻於起訴時因分別
    財產所受利益之客觀價額為準(最高法院99年度台抗字第396
    號裁定參照）。
三、經查，本件抗告人於原法院起訴主張，其為相對人莊添丁之
    債權人，因對渠之強制執行未得受償，為此依民法第1011條
    之規定，請求宣告相對人莊添丁與其配偶改用分別財產制等
    語，核其訴之性質屬於形成之訴，且依民法第1011條規定宣
    告改用分別財產制，將使夫妻在婚姻關係存續中所取得之財
    產發生權利變動之結果，性質上係屬因財產權涉訟事件，依
    首揭說明，其訴訟標的價額應以夫妻起訴時因分別財產所受
    利益之客觀價額為準。抗告意旨以抗告人不因本件判決之宣
    告得到財產利益，係屬非財產權訴訟，應徵收裁判費新臺幣
    （下同）3,000 元云云，即非可採。惟原法院未調查有關訴
    訟標的價額之證據，逕認訴訟標價額不能核定，而依民事訴
    訟法第77條之12 規定以165萬元為本件訴訟標的價額，並以
    此計算第一審裁判費命抗告人補繳，亦有未合，抗告意旨雖
    未就此指摘，惟原裁定既有可議，仍應由本院予以廢棄，發
    回原法院就抗告人請求宣告相對人莊添丁與配偶間改用分別
    財產制，如獲勝訴判決所受利益之客觀價值調查後另為適當
    之處理。
四、據上論結，本件抗告為有理由，裁定如主文。
中    華    民    國   100    年    10    月    20    日
                    民事第二庭
                        審判長法  官  吳謙仁
                              法  官  李瓊蔭
                              法  官  張松鈞
正本係照原本作成。
本裁定除以適用法規顯有錯誤為理由外，不得再抗告。如提起再
抗告，應於收受後10日內委任律師為代理人向本院提出再抗告狀
。並繳納再抗告費新台幣1千元。
中    華    民    國   100    年    10    月    20    日
                              書記官  周淑靜